臺灣新竹地方法院行政訴訟判決
110年度交字第320號
原      告  彭勝廷  
被      告  交通部公路總局新竹區監理所


代  表  人  吳季娟  
訴訟代理人  吳靜宜  
上列當事人間違反道路交通管理處罰條例事件，原告不服被告中
華民國110年11月19日竹監新四字第51-E00000000號裁決，提起
行政訴訟，本院判決如下：
    主  文
原告之訴駁回。
訴訟費用新臺幣參佰元由原告負擔。
    理  由
一、事實概要：
    原告於民國(下同)110年7月27日上午8時4分許，駕駛車號00
    00000號自用小客車(下稱系爭車輛)，沿新竹縣竹北市自強
    南路往南方向行駛，行經該路段與文興路之有燈光號誌管制
    之交岔路口(下稱系爭路口)時，為民眾攝影檢舉，經新竹縣
    竹北分局警員認原告有「駕車行經有燈光號誌管制之交岔路
    口紅燈右轉行為」而逕行舉發，原告到案後，經被告依道路
    交通管理處罰條例(下稱道交條例)第53條第2項、第63條第1
    項之規定，於110年11月19日以竹監新四字第51-E00000000
    號裁決書，裁處原告罰鍰新臺幣(下同)600元，並記違規點
    數 3點(下稱原處分)，原告不服，提起本件行政訴訟。
二、兩造聲明：
(一)原告：1.原處分撤銷。2.訴訟費用由被告負擔。
(二)被告：1.原告之訴駁回。2.訴訟費用由原告負擔。
三、兩造陳述：
(一)原告部分：
   1.依所附照片，僅能證明本人車輛有經過該路口之後的相片(
     僅有停止線前方路口之相片，並無停止線之相片)，以及朝
     右轉方向行進，因為有可能是越過停止線才亮起紅燈；然
     而一般取締闖紅燈之原則，應有跨越停止線1至2秒之後，
     以及越過路口並同時有闖紅燈之相片2張，始能證明闖紅燈
     。故本件並無合法取證。
   2.交通部82年4月22日交路(82)字第009811號函釋內容，除紅
     燈右轉部份，因道交條例於94年12月28日修正增訂第53條
     第2項規定，而不再視為同條第1項規定之闖紅燈外，其餘
     關於闖紅燈之認定標準，經核與道交條例第53條第1項規定
     意旨無違，本院自得予以參酌適用(臺灣新竹地方法院106
     年交字第87號109年度交字第217號判決參照)，故紅燈右轉
     ，不再視為闖紅燈。
 　3.檢舉之人有無於七日內向管轄機關檢舉？因為竹北分局豐
     田派出所並非管轄機關，何以能夠開立罰單，實有可疑。
   4.道交條例第7條之2第1項第1款規定：「汽車駕駛人之行為
     有下列情之一，當場不能或不宜攔截製單舉者，得逕行舉
     發：一、闖紅燈或平交道。」，是以依上開法院實務見解
     ，僅能於闖紅燈時始有逕行舉發之適用，若是紅燈右轉則
     不適用之等語。
(二)被告部分：
  1.本案經新竹縣政府警察局竹北分局於111年1月19日以竹縣北
    警交字第1113600178號函復：…二、相關規定：㈠道路交通管
    理處罰條例第7-1條略以：對於違反本條例之行為者，民眾
    得敘明違規事實或檢具違規證據資料，向公路主管或警察機
    關檢舉，經查證屬實者，應即舉發。但行為終了日起逾七日
    之檢舉，不予舉發。㈡道路交通標誌標線號誌設置規則(下稱
    設置規則)第206條略以：車輛面對圓形紅燈表示禁止通行，
    不得超越停止線或進入路口。㈢道交條例第53條第2項：前項
    紅燈右轉行為者，處600元以上1,800元以下罰鍰。㈣交通部(
    109)交路字第1095008804號暨研商「闖紅燈行為之認定原則
    」會議紀錄略以：車輛面對紅燈亮起後，仍超越停止線至銜
    接路段，含左轉、直行、迴轉及右轉(依箭頭綠燈允許行駛
    者除外)，即視為闖紅燈之行為。三、本案經查為民眾檢舉
    案件而非員警逕行舉發案件，違規日期為110年7月27日，而
    檢舉日期為7月28日，已符合前揭道交條例第7-1條之規定，
    先予敘明(起訴狀理由第3、4項)。四、次查，本案經檢視舉
    發影像，旨揭車輛於竹北市自強南路與文興路口行駛，於自
    強南路側號誌為圓形紅燈時，仍違規超越停止線右轉至文興
    路，已明顯違反前揭相關規定，紅燈右轉之行為甚為明確(
    起訴狀理由第1項)。五、另有關本案陳述人指陳其為紅燈右
    轉之行為而非闖紅燈，惟本案員警舉發之違規項目即為紅燈
    右轉(道交條例第53條第2項)，而非闖紅燈(道交條例第53條
    第1項)，舉發並無違誤。
  2.經檢視民眾檢舉影像(檔案名稱：00000000000_AUC-9596_0)
    ，該影像畫面為前鏡頭所拍攝，影像時間08：04：06時，系
    爭路口號誌為直行及右轉綠箭頭；影像時間08：04：07時，
    系爭路口號誌轉為黃燈；影像時間08：04：10時，系爭路口
    號誌轉為紅燈，檢舉人進行煞停之動作；影像時間08：04：
    13時，系爭車輛出現於畫面右側，該車繼續行駛並於系爭路
    口進行右轉。復經檢視民眾檢舉影像(檔案名稱：000000000
    00_AUC-9596_1)，該影像畫面為後鏡頭所拍攝，影像初始，
    檢舉人行駛於外側車道；影像時間08：04：06時，系爭車輛
    出現於畫面左側；影像時間08：04：12時，檢舉人車輛已進
    入機慢車停等區，系爭車輛自檢舉人車輛右側通過。按上開
    影像顯示，系爭車輛於面對紅燈時逕自駛入路口進行右轉，
    違反道交條例第53條第2項規定，灼然可見。
  3.另原告主張「道交條例第7條之2第1項第1款規定…僅能於闖
    紅燈時始有逕行舉發之適用，若是紅燈右轉則不適用之」一
    節，違反道路交通管理事件統一裁罰基準及處理細則(下稱
    處理細則)第22條規定：「公路主管或警察機關機關處理民
    眾檢舉違反道路交通管理事件，應派員查證，經查證屬實者
    ，應予舉發，並將處理情形回復檢舉人。前項檢舉違規證據
    係以科學儀器取得，足資認定違規事實者，得逕行舉發之。
    公路主管或警察機關機關為查證民眾檢舉違反道路交通管理
    事件，必要時得通知檢舉人或被檢舉人到場說明。」，可知
    ，公路主管或警察機關機關「依職權」處理民眾檢舉交通違
    規事件之處理因應方式有三：其一，派員查證屬實應予「舉
    發」；其二，若民眾以科學儀器取證提出檢舉且足認違規，
    得「逕行舉發」；其三，必要時得通知到場說明。據上明確
    可知，處理細則第22條之「逕行舉發」係警察機關受理民眾
    以科學儀器取證之檢舉資料後，經查證屬實後，得依職權所
    為之處理方式之一，顯異於道交條例第7條之2之「逕行舉發
    」。而由上揭規範可知，「民眾檢舉舉發」及「職權舉發」
    並無如道交條例第7條之2有舉發違規行為態樣及舉發取證方
    式之限制，是警察機關依職權就民眾以科學儀器取證所提出
    之檢舉，於查證屬實、足認有違規事實後，依處理細則第22
    條所為「逕行舉發」，自不受道交條例第7條之2之限制至明
    (參照臺灣新竹地方法院110年度交更一字第1號判決意旨)。
    綜上，本件經舉發單位查證違規屬實，新竹市監理站依相關
    法規裁處應屬適法，本件原告之訴為無理由。
四、法院判斷：
(一)按「駕駛人駕駛車輛…在道路上，應遵守道路交通標誌、標
    線、號誌之指示、警告、禁制規定，並服從執行交通勤務之
    警察或依法令執行指揮交通及交通稽查任務人員之指揮。」
    ；「汽車行駛至交岔路口，其行進、轉彎，應依下列規定：
    一、應遵守燈光號誌或交通指揮人員之指揮，遇有交通指揮
    人員指揮與燈光號誌並用時，以交通指揮人員之指揮為準。
    」，道交條例第4條第2項、道路交通安全規則第102條第1項
    第1款分別定有明文。又「行車管制號誌各燈號顯示之意義
    如左：五、圓形紅燈㈠車輛面對圓形紅燈表示禁止通行，不
    得超越停止線或進入路口。」，亦為設置規則第206條第5款
    第1目所明定。
(二)次按「汽車駕駛人，行經有燈光號誌管制之交岔路口闖紅燈
    者，處1,800元以上5,400元以下罰鍰。前項紅燈右轉行為者
    ，處600元以上1,800元以下罰鍰。」、「汽車駕駛人有第53
    條情形者，除依原條款處罰鍰外，並予各記違規點數3點。
    」，亦分別為道交條例第53條、第63條第1項第3款所明定。
(三)查前揭事實概要欄所載之事實，為兩造所不爭執，並有舉發
    違反道路交通管理事件通知單、違反道路交通管理事件裁決
    書在卷可稽，應堪信為真實。
(四)次查，經本院依職權勘驗舉發光碟後，內容如下：
　1.00000000000_AUC-9596_0.mp4檔：
    畫面顯示時間：2021/07/27，08：04：06-08：04：18，為
    車輛前方行車紀錄器往前拍之畫面。日間無雨、日照充足、
    視距良好，攝影機所載車輛(下稱檢舉車輛)直行於四線道之
    最外側道路左側靠近中外車道上，前方車流略為擁塞。08：
    04：06前方路口號誌燈為直行及右轉綠燈，08：04：07前揭
    號誌轉為黃燈，08：04：10再轉為紅燈。08：04：11檢舉車
    輛右側駛出一輛土黃色休旅車，於依序穿越機車停等區、白
    色停止線、行人穿越道後右轉離去，檢舉車輛暫停於機車停
    等區(鏡頭內容已過白色停止線，僅顯示部分行人穿越道) 
    ；08：04：13檢舉車輛右側接續駛出一輛車號000-0000號之
    藍色自用小客車( 下稱系爭車輛) ，穿越前揭行人穿越道後
    右轉離去，畫面結束。
  2.00000000000_AUC-9596_1.mp4檔：
    畫面顯示時間：2021/07/27，08：04：02-08：04：14，為
    車輛後方行車紀錄器往後拍之畫面。日間無雨、日照充足、
    視距良好，攝影機所載車輛(下稱檢舉車輛)直行於四線道之
    最外側道路左側靠近中外車道上，車流略為擁塞。08：04：
    06鏡頭左側可見一輛車號000-0000號之藍色自用小客車(下
    稱系爭車輛)，其右側車輪緊臨路緣邊線直行前進，08：04
    ：13檢舉車輛停等於機車停等區，系爭車輛則由檢舉車輛之
    右側穿越機車停等區離開畫面，畫面結束。有本院111年6月
    16日調查證據筆錄在卷可稽，堪認原告確有於紅燈亮起時超
    越停止線右轉之行為無訛。
(五)再按，交通部82年4月22日交路(82)字第009811號函釋：「
    車輛面對圓形紅燈時仍逕予穿越路口至銜接路段，含左轉、
    直行、迴轉及右轉(依箭頭綠燈允許行駛者除外)即視為闖紅
    燈之行為。」；另觀乎道交條例第53條於94年12月28日修正
    之立法理由係謂：「汽車紅燈右轉之違規行為，其嚴重性未
    若闖紅燈直行、左轉彎或迴轉者，爰將紅燈右轉之行為另規
    定於第2項，並另為罰則之規定」等語，由此益足證「紅燈
    右轉」亦屬闖紅燈的行為態樣之一；再者，交通部109年6月
    30日召開研商「闖紅燈行為之認定原則」會議紀錄：「會議
    結論：一、道交條例有關闖紅燈行為之認定，本部前曾以82
    年4月22日交路字第009811號函示面對圓形紅燈時超越停止
    線或闖紅燈之認定原則，經本次會議討論決議該函示應有檢
    討之需要，爰為促使駕駛人回歸於對標誌、標線之認知，同
    時兼顧執法技術層面與大眾接受程度，修正車輛「闖紅燈」
    行為之認定如下：㈠車輛面對紅燈亮起後，仍超越停止線至
    銜接路段，含左轉、直行、迴轉及右轉(依箭頭綠燈允許行
    駛者除外)，即視為闖紅燈之行為。」，而上開函釋及會議
    結論均屬交通部基於主管權責，就法令執行層面所為之解釋
    ，與法律之本旨並無違誤，是「紅燈右轉」之行為，雖另以
    道交條例第53條第2項規範，然無排除其仍為闖紅燈之行為
    ，此亦可由道交條例第53條第2項「『前項』紅燈右轉行為者
    」規定可知，原告認紅燈右轉不再視為闖紅燈云云，應有誤
    會。
(六)另按，對於違反本條例之行為者，民眾得敘明違規事實或檢
    具違規證據資料，向公路主管或警察機關檢舉，經查證屬實
    者，應即舉發。但行為終了日起逾7日之檢舉，不予舉發；
    公路主管或警察機關受理民眾檢舉違反道路交通管理事件，
    應即派員查證，經查證屬實者，應即舉發，並將處理情形回
    復檢舉人；前項檢舉違規證據係以科學儀器取得，足資認定
    違規事實者，得逕行舉發之，行為時道交條例第7條之1、處
    理細則第22條第1項、第2項分別定有明文。考其規範意旨，
    係考量警力有限及民眾取巧違規成性，為交通秩序混亂原因
    之一，一般民眾如能利用適當管道檢舉交通違規，除可彌補
    警力之不足外，亦將產生極大之嚇阻效果，以達到維護道路
    交通安全之行政目的；然為避免檢舉人刻意鑽營法律文字，
    造成法條之目的逸失，甚至衍生社會、鄰里之不安與不和諧
    ，同時保障法條原立法精神目的在維護交通、保障安全，故
    針對舉發部分，增訂(7日)期限之規定，而強化社會秩序之
    安定性。是一般民眾見有違規事件，皆可於行為終了日起7
    日內敘明違規事實或檢具違規證據資料，向公路主管或警察
    機關檢舉，經查證屬實者，應即舉發之。查檢舉人對原告於
    110年7月27日之前揭違規行為，係於同年月28日提供錄影證
    據資料，向新竹縣警察局竹北分局檢舉，經新竹縣警察局竹
    北分局派發予所轄豐田派出所員警查證屬實而予舉發等情，
    此有案件總覽詳細管理表可參(本院卷第107頁)，亦顯未逾7
    日之檢舉期限，且係向轄區警察機關檢舉，符合道交條例第
    7條之1但書規定，是本件舉發程序於法並無不合。
(七)又按，警察勤務條例就警察勤務機構，固區分為基本單位、
    執行機構及規劃監督機構，並劃分警察勤務區，且以警察分
    駐所、派出所為勤務執行機構，負責警勤區之規劃、勤務執
    行及督導，再規範警察勤務方式如勤區查察〈於警勤區內〉、
    巡邏〈劃分巡邏區《線》〉，而警察局或分局設有各種警察隊〈
    組〉者，應依其任務，分派人員，服行各該專屬勤務，構成
    轄區點、線、面，整體勤務之實施（參照警察勤務條例第4
    條、第5條、第6條、第7條、第11條、第20條），但並未規
    定警察於轄區外不得執行交通取締或其他任務，是縱舉發機
    關非轄區機關，基於警察一體，亦得執行交通取締或其他任
    務；況本件係由轄區警察機關派發予派出所掣單，已如前述
    ，均併予說明。
(八)末按，民眾對於下列違反本條例之行為者，得敘明違規事實
    並檢具違規證據資料，向公路主管或警察機關檢舉：…十一
    、第53條或第53條之1；汽車駕駛人之行為有下列情形之一
    ，當場不能或不宜攔截製單舉發者，得逕行舉發：一、闖紅
    燈或平交道，道交條例第7條之1第1項第11款、第7條之2第1
    項第1款分別定有明文。查本件係民眾就違反道交條例第53
    條第2項之行為，敘明違規事實並檢具以科學儀器取得之錄
    影證據資料為違規證據資料，向警察機關檢舉者，核屬道交
    條例第7條之1所規定之「民眾檢舉舉發」，而非道交條例第
    7條之2款所規定之「逕行舉發」至明，是原告認本件不得依
    道交條例第7條之2第1項第1款規定逕行舉發，亦有誤會。
(九)從而，原處分認原告有「駕車行經有燈光號誌管制之交岔路
    口紅燈右轉行為」之事實，依道交條例第53條第2項、第63
    條第1項之規定，裁處原告罰鍰600元、記違規點數3點，核
    無違誤，原告訴請撤銷，為無理由，應予駁回。又本件訴訟
    得不經言詞辯論為之，併予敘明。
五、據上論結，本件原告之訴為無理由，依行政訴訟法第98條第
    1項前段、第237條之7、第237條之8第1項，判決如主文。
中　　華　　民　　國　　111 　年　　7 　　月　　19　　日
                  行政訴訟庭  法　官  張百見
以上正本係照原本作成。
如對本判決上訴，非以其違背法令為理由，不得為之，且須於判
決送達後20日內向本院提出上訴狀。
中　　華　　民　　國　　111 　年　　7 　　月　　19　　日
                              書記官  林盈伸